臺灣嘉義地方法院民事判決
111年度嘉簡字第451號
原      告  富邦產物保險股份有限公司

法定代理人  賴榮崇  
訴訟代理人  魏至平  
            林懿薰  
被      告  吳俊達  

上列當事人間請求侵權行為損害賠償事件，本院於民國111年7月
20日言詞辯論終結，判決如下：
    主      文
被告應給付原告新臺幣211,585元，及自民國111年6月17日起至
清償日止，按年息百分之5計算之利息。
原告其餘之訴駁回。
訴訟費用新臺幣4,190元，其中新臺幣2,309元由被告負擔，餘由
原告負擔。
本判決第1項得假執行。
　　事實及理由
壹、程序事項
    被告經合法通知，未於言詞辯論期日到場，核無民事訴訟法
    第386條各款所列情形，爰依原告聲請，由其一造辯論而為
    判決。
貳、實體事項
一、原告主張略以：
（一）被告於民國109年8月14日12時許，駕駛車號000-0000號自
      用小客車，行經於嘉義縣○○鄉○○村○○路00號前處，因駕駛
      不慎過失碰撞第三人林建泰所駕駛BCZ-5217號自小客車（
      下稱系爭車輛）。系爭車輛尚在車體損失險期間，經被保
      險人林建泰向原告通知辦理出險，經原告賠付必要費用合
      計383,892元（工資104,025元、零件279,867元）。爰依
      民法第191條之2、第196條與保險法第53條之規定，提起
      本件訴訟等語。
（二）並聲明：1.被告應給付原告383,892元，及自起訴狀繕本
      送達被告翌日起至清償日止，按年息5％計算之利息。2.訴
      訟費用由被告負擔。
二、被告經合法通知，未於言詞辯論期日到場，亦未提出書狀作
    何聲明或陳述。
三、得心證之理由：
（一）原告主張之前揭事實，業據其提出道路交通事故當事人登
      記聯、理賠申請書、汽車行照、汽車險重大賠案工料理算
      明細表、估價單、統一發票、照片等件為證（見本院卷第
      9至28頁）。復經本院向嘉義縣警察局民雄分局調取被告
      與訴外人林建泰於前揭時地發生交通事故之報案資料，此
      有該局111年5月25日嘉民警五字第1110015343號函覆之道
      路交通事故現場圖、調查報告表（一）、（二）、被告及
      林建泰調查紀錄表、照片、酒精測定紀錄表、肇事人自首
      情形紀錄表、中華電信查詢資料、交通事故當事人登記聯
      、嘉義縣警察局道路交通事故初步分析研判表、現場照片
      等件核閱無訛（見本院卷第39至99頁）。且被告對於原告
      主張之事實，已於相當時期受合法之通知，而於言詞辯論
      期日不到場，亦未提出準備書狀爭執，依民事訴訟法第43
      6條第2項、第280條第3項準用第1項規定，視同自認。是
      本院審酌前揭證據資料，應堪認原告上揭主張與事實相符
      。
（二）按因故意或過失，不法侵害他人之權利者，負損害賠償責
      任；汽車、機車或其他非依軌道行駛之動力車輛，在使用
      中加損害於他人者，駕駛人應賠償因此所受之損害，民法
      第184條第1項前段、第191條之2前段分別定有明文。次按
      汽車行駛時，駕駛人應注意車前狀況，並隨時採取必要之
      安全措施，道路交通安全規則第94條第3項定有明文。經
      查，被告駕駛汽車行經前揭路段，未注意車前狀況，致與
      系爭車輛發生碰撞，顯有過失，且被告之過失行為與系爭
      車輛受損害間，具有相當因果關係，被告自應對系爭車輛
      所有人即林建泰負侵權行為損害賠償責任，是原告於保險
      契約理賠後，自得於其賠償金額範圍內代位林建泰行使對
      被告之損害賠償請求權。
（三）按不法毀損他人之物者，被害人得請求賠償其物因毀損所
      減少之價額；負損害賠償責任者，除法律另有規定或契約
      另有訂定外，應回復他方損害發生前之原狀；損害賠償，
      除法律另有規定或契約另有訂定外，應以填補債權人所受
      損害及所失利益為限，民法第196條、第213條第1項、第2
      16條第1項分別定有明文。而所謂請求賠償物被毀損所減
      少之價額，得以修復費用為估定標準，但以必要者為限，
      例如修理材料以新品換舊品，應予折舊（最高法院77年度
      第9次民事庭會議決議參照）。查原告已依保險契約支付
      系爭車輛修復費用383,892元，惟上開修復費用包含工資1
      04,025元及零件279,867元，有前揭估價單、統一發票在
      卷可證，該零件材料係以新品替換舊品，自應扣除折舊部
      分。又依行政院所頒固定資產耐用年數表，自用小客車之
      耐用年數為5年，而系爭車輛係107年12月出廠使用，迄本
      件車禍發生時即109年8月14日，已使用1年9月，則零件扣
      除折舊後之修復費用估定為198,239元（計算式如附表）
      ，故本件原告得請求被告賠償系爭車輛維修必要費用應為
      302,264元（計算式：198,239＋104,025＝302,264）。
（四）再按損害之發生或擴大，被害人與有過失者，法院得減輕
      賠償金額或免除之，民法217條第1項定有明文。次按「汽
      車駕駛人，臨時停車有下列情形之一者，處新臺幣三百元
      以上六百元以下罰鍰：…四、不依順行之方向，或不緊靠
      道路右側，或單行道不緊靠路邊，或併排臨時停車…」，
      道路交通安全規則第5條第1項第4款定有明文。經查：
　　1.本件交通事故被告固有疏未注意車前狀況之過失，已如上
      述，惟本件原告所承保林建泰所有系爭車輛於本件車禍發
      生時，不緊靠道路右側臨時停車之過失（見本院卷第99頁
      ），訴外人林建泰就本件車禍事故之發生，亦有過失。
　　2.本院衡酌本件事故發生之經過及雙方過失程度，認被告就
      本件事故之發生應為肇事主因，應負70％之過失責任，另
      林建泰就本件事故之發生為肇事次因，應負30％之過失責
      任。則原告代位行使損害賠償請求權，亦應承受林建泰之
      過失，並依此比例酌減被告之賠償責任。從而，原告得請
      求被告損害賠償金額應為211,585元（計算式：302,264×7
      0％＝211,585，元以下四捨五入）。　　　　
四、綜上所述，原告依保險代位及侵權行為之法律關係，請求被
    告給付211,585元，及自起訴狀繕本送達翌日即111年6月17
    日起至清償日止（見本院卷第103頁），按年息5％計算之利
    息，為有理由，應予准許。其逾此範圍之請求，則無理由，
    應予駁回。
五、本件係就民事訴訟法第427條訴訟適用簡易程序所為被告部
    分敗訴之判決，爰依同法第389條第1項第3款之規定，職權
    宣告假執行。
六、訴訟費用負擔之依據：依民事訴訟法第79條。並依職權確定
    訴訟費用額為第一審裁判費4,190元，應由兩造依其勝敗比
    例分擔，即被告負擔2,309元，餘由原告負擔。
中　　華　　民　　國　　111 　年　　7 　　月　　27　　日
                  臺灣嘉義地方法院嘉義簡易庭
                                  法　官　陳寶貴
以上正本係照原本作成。
如對本判決上訴，須於判決送達後20日內向本庭（嘉義市○○路00
0○0號）提出上訴狀（均須按他造當事人之人數附繕本）。如委
任律師提起上訴者，應一併繳納上訴審裁判費。
中　　華　　民　　國　　111 　年　　7 　　月　　27　　日
                                  書記官  江靜盈
附表：依平均法計算零件折舊之計算式（元以下四捨五入）
（一）零件殘價＝取得成本÷(耐用年數＋1)，即46,645元【計算式
      ：279,867÷(5+1)＝46,645】
（二）折舊額 ＝(取得成本－殘價)×1/（耐用年數）×（使用年數
      ），即81,628元【計算式：(279,867－46,645) ×1/5×（1+
      9/12）＝81,628】
（三）扣除折舊後價值＝（新品取得成本－折舊額），即198,239
      元【計算式：279,867－81,628＝198,239】